臺灣高等法院刑事裁定
111年度抗字第1572號
抗  告  人  臺灣新北地方檢察署檢察官
受  刑  人  郭菘麟



上列抗告人因聲請撤銷緩刑案件，不服臺灣新北地方法院中華民
國111年9月16日裁定（111年度撤緩字第191號），提起抗告，本
院裁定如下：
    主  文
抗告駁回。                                              
    理  由
一、原裁定意旨略以：
　㈠受刑人郭菘麟（下稱受刑人）於民國（下同）110年4月14日
    因犯詐欺取財罪，經臺灣臺北地方法院以110年4月14日110
    年度審原簡字第13號判決判處拘役40日，如易科罰金，以10
    00元折算1日，提起上訴後，經同院以110年度審原簡上字第
    6號判決上訴駁回，緩刑2年，緩刑期間付保護管束，並應於
    該判決確定翌日起1年6個月內完成法治教育課程2場次，於1
    10年12月13日確定，緩刑期間自110年12月13日至112年12月
    12日（下稱甲案，即本案）。另於①緩刑期前即109年10月27
    日至110年1月30日，犯詐欺取財罪（共10罪），經同院以11
    0年度審原簡字第29號判決各處罰金之宣告刑，並定應執行
    罰金1萬2000元，提起上訴後，為同院以110年12月28日110
    年度審原簡上字第10號判決上訴駁回，緩刑2年，緩刑期間
    付保護管束，並應於該判決確定翌日起1年內完成法治教育
    課程3場次，且向檢察官指定之政府機關、政府機構、行政
    法人、社區或其他符合公益目的之機構或團體提供50小時之
    義務勞務而確定（下稱乙案）。②緩刑期前之109年11月9日
    至110年3月25日，犯詐欺取財罪，共8罪，經同院以110年11
    月25日110年度審原簡字第44、52號判決判處拘役5日（共8
    罪），定應執行拘役30日，於111年2月17日確定（下稱丙案
    ）。③緩刑期前之109年11月4日，犯詐欺取財罪，經同院以1
    10年10月29日110年度原簡字第52號判決判處有期徒刑2月，
    提起上訴後，為同院於111年1月25日以110年度原簡上字第5
    號判決上訴駁回確定（下稱丁案）。④緩刑前之109年11月3
    日至109年12月29日，犯詐欺取財罪（共8罪），經臺灣新北
    地方法院以110年8月17日110年度原簡字第126號判決判處拘
    役10日（共2罪）、20日（共6罪），應執行拘役50日，提起
    上訴後，為臺灣新北地方法院第二審合議庭於110年12月14
    日以110年度原簡上字第13號判決上訴駁回確定（下稱戊案
    ，統稱為後案）。是受刑人於本案緩刑前復於109年10月27
    日至110年1月30日復故意犯乙案詐欺取財罪；於109年11月9
    日至110年3月25日故意犯丙案之詐欺取財罪；於109年11月4
    日故意犯丁案之詐欺取財罪；於109年11月3日至109年12月2
    9日故意犯戊案之詐欺取財罪，而受刑人所犯本案暨後案，
    固均係以類似之手段方式詐取他人財物，訛詐他人財物之金
    額各約數百元至1千2百元不等，侵害他人財產法益，然後案
    均係在本案緩刑前所犯，亦難認受刑人係基於本案可得受法
    院緩刑宣告之預期下，仍故意犯上開後案罪刑之情。且上開
    後案，亦經法院斟酌受刑人所為詐欺罪行之手段方式、不法
    利得價值及其智識程度、生活狀況、犯後之態度、有無賠償
    被害人損失等情節後，分別科處應執行罰金1萬2000元（並
    宣告緩刑2年及緩刑履行條件）、應執行拘役30日、應執行
    拘役50日與有期徒刑2月均確定之短期刑，故而，認定受刑
    人於後案之犯罪情節，尚非屬重大，而應予嚴懲。
　㈡受刑人雖未依臺灣新北地方檢察署通知後未依期報到，然受
    刑人於原審訊問時陳稱略以：撤銷緩刑聲請書所述案件都是
    前年同一段時間犯的案件，伊緩刑宣告之後都沒有犯任何案
    件，伊因為入監目前到9月21日期滿；出監後到緩刑期滿還
    有約1年2個月，伊可以每個月做4小時的義務勞務就可完成5
    0小時的義務勞務和3場法治教育；伊不想聲請甲案與丙、戊
    二案一起定刑，另二案伊想另定應執行刑後聲請社會勞動等
    語（參原審撤緩字卷附之111年8月8日訊問筆錄）。故而，
    斟酌本案諭知之緩刑條件履行可能，以及宣告受刑人於緩刑
    期間付保護管束之目的，認尚無必要撤銷本案之緩刑宣告。
    此外，復查無其他證據足認受刑人原緩刑之宣告，難收其預
    期效果而有執行刑罰之必要，而駁回抗告人之聲請等語。
二、抗告意旨略以：
　㈠受刑人撤銷緩刑之本案之犯罪時間為110年4月14日，及後案
    （即本案緩刑前復於109年10月27日至110年1月30日復故意
    犯乙案詐欺取財罪；於109年11月9日至110年3月25日故意犯
    丙案之詐欺取財罪；於109年11月4日故意犯丁案之詐欺取財
    罪；於109年11月3日至109年12月29日故意犯戊案之詐欺取
    財罪）之犯罪時間時序以觀，受刑人於109年10月至110年3
    月間有多次同質性詐欺取財犯罪，受刑人顯非「偶發犯」、
    「初犯」，而係反覆犯同類詐欺取財案件亦以顯露對法規範
    之不遵守態度，原裁定僅因後案之犯罪時間在本案之前，實
    有架空刑法第75條之1第1項之法規範目的，且判決理由矛盾
    之虞。
　㈡原審法院無視受刑人未於111年4月7日、111年5月5日無故未
    依檢察官命令為保護管束報到，已有違反保安處分執行法第
    74條之2第2款「服從檢察官及執行保護管束者之命令」之事
    實，而未撤銷受刑之本案之緩刑宣告，實架空緩刑付保護管
    束目的在於督促受刑人於緩刑期間依法定期報到，以利觀護
    人等司法資源得定期檢視、確認受刑人之素行、生活情形，
    且容任受刑人緩刑前密接犯同類犯罪，則有失暫緩執行刑罰
    之目的、併使保護管束流於形式，未能發揮實際功能。而請
    求撤銷原裁定，更為適當合法之裁定云云。
三、按受緩刑之宣告而有下列情形之一，足認原宣告之緩刑難收
    其預期效果，而有執行刑罰之必要者，得撤銷其宣告：緩
    刑前因故意犯他罪，而在緩刑期內受得易科罰金之有期徒刑
    、拘役或罰金之宣告確定者，刑法第75條之1第1項第1款定
    有明文。於得撤銷緩刑之情形，法官應依職權本於合目的性
    之裁量，妥適審酌被告所犯前後數罪間，關於法益侵害之性
    質、再犯之原因、違反法規範之情節是否重大、被告主觀犯
    意所顯現之惡性及其反社會性等情，是否已使前案原為促使
    惡性輕微之被告或偶發犯、初犯改過自新而宣告之緩刑，已
    難收其預期之效果，而確有執行刑罰之必要。
四、本院查：
　㈠原審裁定所述諭知附條件緩刑之確定本案，及受刑緩刑前所
    犯經宣告罰金、有期徒刑、拘役確定之後案，其裁判經過如
    上，核無違誤，受刑人確係刑法第75條之1 第1 項第1 款所
    指「受緩刑之宣告，緩刑前因故意犯他罪，而在緩刑期內受
    罰金、拘役、有期徒刑之宣告確定」。
　㈡詳觀受刑人本案及後案之詐欺取財罪，其中後案之109年10月
    至110年3月間有多次同質性詐欺取財犯罪，可見受刑人所犯
    後案均係於緩刑期間前所為，僅因本案係先繫屬法院，且因
    不同（或相同）法院審理及期間之久暫，以致本案先行審結
    給予緩刑之諭知，受刑人之緩刑期間受有後案判決確定，無
    從推論係屬本案緩刑失其預期結果之再犯，不得因受刑人遭
    起訴審理之先後，致後案判決在本案緩刑期內，而遽論本案
    原宣告之緩刑難收其預期效果，而有執行刑罰之必要之程度
    。
　㈢至受刑人雖未依規定於於111年4月7日、111年5月5日報到，
    有違反保安處分執行法第74條之2第2款「服從檢察官及執行
    保護管束者之命令」乙節。查：
　1.受刑人因另案犯詐欺等案件，業已於111年6月10日入監執行
    ，現於法務部○○○○○○○執行中（至111年11月29日執行完畢）
    ，此有本院被告前案紀錄表足佐。
　2.依前開法條所述，受刑人雖有得撤銷緩刑之情形，然本院審
    酌受刑人所犯本案、後案數罪間，法益侵害之性質、再犯之
    原因、違反法規範之情節是否重大、受刑人主觀犯意所顯現
    之惡性及其反社會性等情，受刑人犯後案既為本案確定前，
    且受刑人經原審法院訊問供稱：伊緩刑宣告之後都沒有犯任
    何案件，伊出監後到本案緩刑期滿還有約1年2個月，伊不想
    聲請本案與後案之丙、戊案一起定刑，另外二案伊想另定應
    執行刑後聲請社會勞動等語，顯受刑人並非有明顯心意避究
    責任，且就其所犯之後案服刑亦有計畫，尚難認受刑人已使
    本案原為促使惡性輕微之受刑人過自新而宣告之緩刑，已難
    收其預期之效果，而確有執行刑罰之必要，再參以斟酌受刑
    人就本案諭知之緩刑條件履行可能，以及宣告受刑人於緩刑
    期間付保護管束之目的，認尚無必要撤銷本案之緩刑宣告。
五、綜上，本院認抗告人並未提出足夠判斷「足認原宣告之緩刑
    難收其預期效果，而有執行刑罰之必要」之事證，原裁定裁
    量時所憑之理由及論據，雖與本院認定稍有不同，然其結果
    並無不同，依據現有事證，尚難認受刑人雖未依限報到，且
    於緩刑前犯罪經宣告罰金、有期徒刑、拘役確定，即有足以
    認為原宣告之緩刑失其效果，受刑人尚無明顯違背本案緩刑
    宣告所附帶之條件，遽認原宣告之緩刑難收預期效果，有執
    行刑罰之必要，原審依上開規定駁回檢察官之聲請，抗告人
    執此為由，提起抗告，為無理由，應予駁回。
六、據上論斷，依刑事訴訟法第412條，裁定如主文。
中　　華　　民　　國　　111 　年　　10　　月　　17　　日
　　　　　　　　　刑事第七庭  審判長法　官  孫惠琳
　　　　　　　　　　　　　　　　　  法　官  商啟泰
　　　　　　　　　　　　　　　　　  法　官  鍾雅蘭
以上正本證明與原本無異。
不得再抗告。
                                    書記官  莊喬鈞
中　　華　　民　　國　　111 　年　　10　　月　　17　　日